臺灣高等法院高雄分院刑事判決　　　　 99年度上易字第666號
上　訴　人　臺灣屏東地方法院檢察署檢察官
被　　　告　李克達
選任辯護人　林夙慧律師
被　　　告　黃冠銘
上列上訴人因被告贓物案件，不服臺灣屏東地方法院98年度易字
第1227號中華民國99年6 月1 日第一審判決（起訴案號：臺灣地
方法院檢察署98年度偵字第7647號），提起上訴，本院判決如下
：
    主  文
上訴駁回。
    理  由
一、公訴意旨略以：被告李克達係榮開砂石場（即碕嶸建材股份
    有限公司之砂石場）負責人，被告黃冠銘則係高鉅砂石場負
    責人，其等均明知屏東縣來義鄉○○道路旁之力力溪河床地
    之河砂，係屬公有物品，如係私人販售，顯屬贓物，竟仍基
    於故買贓物之犯意，於民國96年9 月間，分別向潘贊文以每
    立方公尺新臺幣（下同）200 元、210 元之價格，購買1,00
    0 立方公尺、500 立方公尺之河砂，並由潘贊文僱用陳水生
    等人駕駛車牌號碼X6-863號營業曳引車等車輛，將竊取之河
    砂外載至榮開砂石場及高鉅砂石場（潘贊文、陳水生涉嫌竊
    盜部分，現經原審以98年度易字第236 號案件審理中）。嗣
    於同年月15日13時許，陳水生駕駛上開營業曳引車載運河砂
    ，行經屏東縣枋寮鄉○○○路火葬場前為警攔查，始知上情
    ，因認被告李克達、黃冠銘均涉犯刑法第349 條第2 項之故
    買贓物罪嫌。
二、按被告以外之人於審判外之言詞或書面陳述，除法律有規定
    者外，不得作為證據；惟被告以外之人於審判外之陳述，雖
    不符刑事訴訟法第159 條之1 至第159 條之4 之規定，而經
    當事人於審判程序同意作為證據，法院審酌該言詞陳述或書
    面陳述作成時之情況，認為適當者，亦得為證據，刑事訴訟
    法第159 條第1 項、第159 條之5 第1 項分別定有明文。查
    本判決下列所引用被告以外之人於審判外之陳述，檢察官、
    被告及辯護人或於本院準備程序、審判程序時明示同意有證
    據能力，或於本院言詞辯論終結前均未聲明異議，本院審酌
    該等證據資料製作時並無不當取證之情形，以之作為證據應
    屬適當，揆諸前開規定，認該等證據資料均有證據能力，合
    先敘明。
三、按犯罪事實應依證據認定之，無證據不得認定其犯罪事實；
    又不能證明被告犯罪者，應諭知無罪之判決，刑事訴訟法第
    154 條第2 項、第301 條第1 項定有明文。次按事實之認定
    ，應憑證據，如未能發現相當證據，或證據不足以證明，自
    不能以推測或擬制之方法，為裁判基礎；且認定不利於被告
    之事實須依積極證據，苟積極證據不足為不利於被告事實之
    認定時，即應為有利於被告之認定；另認定犯罪事實所憑之
    證據，雖不以直接證據為限，間接證據亦包括在內，然無論
    直接證據或間接證據，其為訴訟上之證明，須於通常一般之
    人均不致有所懷疑，而得確信其為真實之程度者，始得據之
    為有罪之認定，倘其證明尚未達到此一程度，而有合理之懷
    疑存在，無從使事實審法院得有罪之確信時，即應由法院為
    諭知被告無罪之判決（最高法院40年臺上字第86號、30年上
    字第816 號、76年臺上字第4986號判例參照）。
四、公訴意旨認被告李克達、黃冠銘涉有故買贓物之犯行，無非
    係以被告2 人供述曾與潘贊文有砂石交易，及證人潘贊文、
    陳水生之證述、合昌砂石行開立予榮開砂石場之運送單3 張
    、開立予高鉅砂石場之運送單9 張、碕嶸建材股份有限公司
    開立之收據1 張、台灣屏東地方法院檢察署96年度偵字第73
    45號起訴書1 份，為其論據。
五、訊據被告李克達、黃冠銘固坦承曾分別於上開時、地以上開
    價格向潘贊文購買上開數量之砂石一事，惟均堅決否認有何
    故買贓物之犯行，黃冠銘辯稱：潘贊文有出示縣政府公文，
    伊所購買者為可合法出售之崩落山土，並非河砂等語，被告
    李克達辯稱：我與潘贊文有買賣砂石生意來往，總共跟他購
    買約1 千方左右的砂石每方含運費200 元。潘贊文來問我要
    不要買，拿公文給我看，公文內容是要處理山崩下來要清除
    的。沒有說山崩下來要清除是否包括挖河道的砂石，他是說
    賣黃色的山崩下來的砂石土。我所進的料1 千方左右的砂石
    碕嶸建材行的收據是要給司機，司機交給他們老闆等語，被
    告黃冠銘亦辯稱：運送單上的「搬運貨名」是司機勾選，表
    示伊有簽收，我向潘贊文買七佳附近山崩下來的砂石。他有
    拿縣政府的公文給我看，是寫到山崩下來要清除，自96年9
    月13日開始購買至同年月15日結束，每一天大約5 、6 台車
    輛在運輸。我總共預定要1 、2 千方的砂石。每方共購買含
    運費210 元。我所進的砂石沒有摻雜河砂等語。
六、經查：
(1)、被告李克達係榮開砂石場（即碕嶸建材股份有限公司之砂石
    場）之負責人，於96年9 月間向潘贊文以每立方公尺200 元
    之價格購買1,000 立方公尺之土方，被告黃冠銘則係高鉅砂
    石場之實際負責人，亦於96年9 月間向潘贊文以含運費每立
    方公尺210 元之價格購買500 立方公尺之土方，均由潘贊文
    僱用陳水生等人擔任司機將上開土方分別運往榮開砂石場、
    高鉅砂石場，並由潘贊文以合昌砂石行之名義開立運送單供
    收貨人簽章事實，除為被告李克達、黃冠銘所不否認，並經
    證人潘贊文、陳水生於警詢、偵訊及原審審理時證述無訛（
    見屏東縣政府警察局屏警刑專字第0960051897號卷《下稱警
    卷》第2 至6 頁、第12至15頁、臺灣屏東地方法院檢察署96
    年度偵字第6059號卷《下稱偵卷》第5 至8 頁、第23至25頁
    、原審卷第61至67頁），另有扣押筆錄、扣押物品目錄表、
    贓物責付保管單各2 份（見警卷第43至45頁、第47至49頁左
    面）、合昌砂石行開立予榮開砂石場之運送單3 張、開立予
    高鉅砂石場之運送單30張（見警卷第63頁、第79至86頁）在
    卷可佐，此部分之事實應可認定。
(2)、又被告李克達、黃冠銘向潘贊文所購買土方之來源為何，則
    經證人潘贊文於警詢、偵訊原審審理時證稱：伊在建屏營造
    有限公司（下稱建屏公司）負責運輸、調度機具及尋找土石
    買主等工作，建屏公司承包「白鷺道路邊坡水土保持災修工
    程」（下稱災修工程）後將土方清運委託伊處理，並提供伊
    屏東縣政府之函文證明該災修工程之崩塌土石可以外運買賣
    ，李克達、黃冠銘向伊購買的砂石即為白鷺道路邊坡崩塌之
    黃色山土，並非黑色的河砂，如果是河砂，每立方公尺的價
    格為300 多元，伊出售時亦有出示上開屏東縣政府之函文證
    明土方之買賣為合法等語（見警卷第2 至6 頁、偵卷第23至
    25頁、原審卷第61至64頁），其所述並有屏東縣政府96年7
    月16日屏府水保字第0960143797號函、96年8 月3 日屏府水
    保字第0960149689號函、96年9 月13日屏府水保字第096018
    6495號函附現場會勘紀錄各1 份存卷可考（見警卷第71至73
    、75頁）；是被告李克達、黃冠銘主觀上認知其所購買土方
    係災修工程所生、且可合法買賣之崩塌山土一事，堪予認定
    ，其此部分辯解，尚非虛妄。
(3)、至於警方於96年9 月15日13時許，在陳水生所駕駛之車牌號
    碼X6-863號營業曳引車上扣得之黑色河砂14.5立方公尺，係
    潘贊文指示陳居在以挖土機在災修工程現場挖取後裝載於上
    開營業曳引車，欲運往榮開砂石場售予被告李克達等情，固
    經證人潘贊文、陳水生於警詢、偵訊及原審審理時、證人陳
    居在於警詢、偵訊時、證人即查獲員警洪振茂於原審、本院
    審理時證述屬實（見警卷第2 至6 頁、第8 至10頁、第12至
    15頁、偵卷第5 至8 頁、第23至25頁、原審卷第58至67頁、
    本院卷第141-143 頁），另有扣押筆錄、扣押物品目錄表、
    贓物責付保管單各1 份附卷可證（見警卷第43至45頁）；然
    該等河砂何以外運，迭經證人潘贊文於警詢、偵訊及原審審
    理時證稱：災修工程現場先前的施工便道係以河砂鋪設，後
    來山崩將施工便道覆蓋，伊接手施工後在工地開挖山崩的土
    石，其中混雜先前施工便道的河砂，伊不可能再花時間去分
    類，就指示陳居在一起挖取清運以利通行，並非到力力溪河
    床上挖取河砂外運等語（見警卷第2 至6 頁、偵卷第23至25
    頁、原審卷第61至64頁），其所述核諸證人陳居在於警詢、
    偵訊時證稱：伊受僱於潘贊文，在災修工程現場以挖土機挖
    土石流的土，當時有顆大石滾落擋住挖土機之作業地點，潘
    贊文就叫伊將地面挖低一點讓大石向下滾離，因為土石流的
    土蓋住河砂，伊才不小心挖到河砂並裝載至陳水生之車上，
    伊知道力力溪河床的砂石不得外運，但伊挖取砂石的地點是
    在山上的工地，不是在力力溪河床等語（見警卷第8 至10頁
    、偵卷第7 頁）、證人陳水生於偵訊及原審審理時證稱：伊
    裝載該車土方的地點是在山崩的路邊，是工地裡面，伊不曾
    到溪底載運河砂等語（見偵卷第7 頁左面、原審卷第65頁）
    、證人洪振茂於原審審理時證稱：伊在災修工程現場看到的
    施工便道都是黑色河砂等語（見原審卷第59頁），是該等河
    砂之挖取及外運應均屬偶然，益徵被告李克達並無向潘贊文
    購買來路不明河砂之故意。
(4)、況被告李克達、黃冠銘分別向潘贊文購入而各置於榮開砂石
    場、高鉅砂石場之土方，均屬黃色之山土一事，業經證人洪
    振茂於原審審理時證稱：檢察官事後帶隊去榮開砂石場勘驗
    時伊有在場，伊看到的是山土，好像沒有看到河砂；在高鉅
    砂石場扣到的542.5 立方公尺砂石亦非河砂，大部分是黃土
    ，檢察官要伊先扣押起來，伊認為沒有什麼問題，就責付予
    黃冠銘保管，黃冠銘還有附一張向潘贊文購買土方的清單，
    清單上的土方數量與現場扣押的土方數量大致相符等語（見
    原審卷第60頁），另有臺灣屏東地方法院檢察署96年度他字
    第1837號案件檢察官於97年3 月27日勘驗之勘驗筆錄1 份（
    見該署96年度偵字第7345號卷第18頁）、扣押筆錄、扣押物
    品目錄表、贓物責付保管單、進料明細表各1 份（見警卷第
    47至49頁左面、第53頁）存卷可參。又卷附合昌砂石行開立
    予榮開砂石場、高鉅砂石場之運送單上「搬運貨名」欄位固
    有勾選為「級配」者，卷附碕嶸建材股份有限公司開立之收
    據於「品名」欄位亦記載「天然級配」（見警卷第46頁左面
    、第54頁、第57頁），惟經證人潘贊文於原審審理時證稱：
    伊用合昌砂石行的運送單讓司機憑以向伊領取運費，運送單
    上「砂」、「土」、「級配」的選項，是由司機自己勾選，
    對伊而言並無差別，且河砂一般稱為「級配」，但伊出售予
    李克達之土方是山級配，伊在運送單上勾選時也會勾選「級
    配」等語（見原審卷第61至63頁），其所述尚與常情無違，
    應屬可採，是該等運送單、收據之開立目的既僅供運送土方
    之司機憑以請領運費，並無精確敘述所運送貨物內容之必要
    ，即無從執其上之記載而遽認被告李克達、黃冠銘有向潘贊
    文購買河砂之事實。從而，被告李克達、黃冠銘於客觀上亦
    難謂有向潘贊文購入河砂之行為。
(5)、至於證人即聯合稽查小組承辦人員陳登瑞於本院審理時證稱
    ：我們在傀儡寮仔（台語）看到疑似砂石車，因為水保課公
    文說白鷺橋有坍下來的土石要清運出去，也有人檢舉說有人
    在河底挖，那天我們看到有2 部砂石車從那裡運出來，我們
    攔截到其中1 輛，掀開帆布裡面都是砂石，這屬於竊盜，整
    理完資料移交國土專案小組辦理；當時坍方下來全部都是土
    黃色的，這些黑色的是從河床上運到那邊做腳路，這樣砂石
    車才不會陷下去，因為砂石車載重車輪會陷下去，廠商要求
    要挖一點河床砂石作腳路，但不能運出去。坍塌下來的就是
    黃土，摻雜有泥土，那天攔截到的大貨車載的是河床盜採的
    等語。另證人即承辦警員曾屏龍於本院中證稱: 我是配合水
    利局負責保護他們人身安全，查緝當時我有在場，砂石車是
    我攔下來的，我有上去砂石車看、拍照，車裡面是黑色的河
    砂等語。然證人陳登瑞亦證稱：96年9 月14日那天沒有看到
    砂石車運山坡上的砂石出去，96年9 月15日當天早上我們接
    到檢舉就到現場，循著小道在一個叫傀儡寮仔的地方看到兩
    部車子從上面開下來，我們尾隨在後，跟蹤到沿山公路才攔
    下來，因為我們人力不夠，其中1 部開走了。他們要運出去
    ，已經經過村莊，我們是在村莊那邊開始跟隨，不是從工程
    現場，96年9 月15日當天攔截這車後，我們知道這是竊盜，
    就移交給國土小組去偵辦，我們就準備回去，半路曾屏龍接
    到隊部電話，要去砂石場照相等語，而曾屏龍證稱：我們去
    到裡面拍照，是黃土和黑色砂石攙在一起，都有拍照等語，
    然均無證據可資證明陳登瑞等人所查獲盜採之砂石係要運往
    被告二人所經營之砂石場堆放，故上開證人之證詞亦不足為
    被告不利之判斷。
七、綜上，被告李克達、黃冠銘主觀上係認知其向潘贊文購買之
    土方係可合法買賣之崩塌山土，客觀上復均無購入河砂之事
    實，公訴人所提證據，不足認定被告2 人有故買贓物之行為
    ，所指出證明之方法，亦無從說服本院形成被告2 人有罪之
    心證，此外復查無其他積極證據足認被告2 人有何故買贓物
    之犯行，原審因而以不能證明被告犯罪，而為被告均無罪之
    諭知，核無違誤；檢察官具狀上訴意旨稱被告2 人購買之砂
    石應顯低於市價，有收買贓物之犯意等語。經本院向臺灣省
    砂石商業同業公會聯合會、屏東縣砂石商業同業公會、經濟
    部礦務局等單位查詢有關96年5 月至11月間砂石之價格，據
    ：、臺灣省砂石商業同業公會聯合會函覆：從河川或陸地
    挖取之土石加工後產生之碎石加廢土或廢砂混合之料源均稱
    級配；級配料與砂石未分等級，係以目視土石含泥量及黑扁
    石含量偏高硬度不足為次等土石，96年5 月至11月間級配、
    砂石、土石之價格，公會無資料，建議向經濟部礦務局查詢
    ，有該會99年9 月15日99省砂聯陽字第27號函在卷（本院卷
    第110 頁）。、屏東縣砂石商業同業公會函覆本院：本會
    對於96年5 月至11月之級配、土石、砂石價格無法認定，一
    般天然級配價格依砂、石、細土含量而定，且視其石頭硬度
    、顆粒粗細亦有不同，96年5 月至11月該期間天然級配價格
    每立方約170-250 元左右，砂石成品價格每立方公尺約400-
    480 元之間，有該公會99年9 月14日99屏砂賜字第045 號函
    在卷（本院卷第111-112 頁）；、經濟部礦務局則函覆本
    院：大、中、小盤商、開採者、消費者之砂石價格本局未有
    資料，檢送本局砂石產銷調查各縣市砂石碎解洗選場加工後
    成品，不含運費之場交價格如下：屏東縣96年5 月份至11月
    份砂價格每立方公尺645-765 元，石價格每立方公尺625-76
    0 元，有該局99年9 月29日礦局石二字第09900134150 號函
    在卷足憑（本院卷第115-116 頁）；是被告以每立方公尺20
    0-210 元向人洽購，並無顯低於市價可言，至於公訴人以報
    載國內砂石價格攀升，業者購入囤積以待暴利，屏東縣砂石
    價格每立方公尺6 、7 百元，砂石業者甚至遭黑道綁架勒贖
    云云，屬於報載傳聞資料，本院爰不斟酌之。公訴人上訴猶
    執前詞，指摘原判決不當，為無理由，應予駁回。
    據上論斷，應依刑事訴訟法第368 條，判決如主文。
本案經檢察官呂建昌到庭執行職務。
中    華    民    國   100    年    1    月      4    日
                 刑事第六庭    審判長法  官  王憲義
                                     法  官  邱永貴
                                     法  官  簡志瑩
以上正本證明與原本無異。
不得上訴。
中    華    民    國   100    年    1    月      4    日
                                     書記官  吳新貞